【裁判字號】    98,易,645
【裁判日期】    981117
【裁判案由】    竊盜
【裁判全文】
臺灣苗栗地方法院刑事判決               98年度易字第645號
公  訴  人  臺灣苗栗地方法院檢察署檢察官
被      告  丙○○
                      4號
上列被告因竊盜案件，經檢察官提起公訴（98年度偵字第3504號
），本院判決如下：
    主  文
丙○○攜帶兇器，毀越安全設備竊盜，累犯，處有期徒刑壹年陸
月。
    事  實
一、丙○○曾因竊盜、懲治盜匪條例等案件，經法院判處應執行
    有期徒刑7 年6 月確定，入監服刑後，於民國89年11月17日
    縮短刑期假釋出監，付保護管束，嗣於93年4 月19日保護管
    束期滿，假釋未經撤銷，視為執行完畢。詎其猶不知悔改，
    復意圖為自己不法之所有，基於竊盜之犯意，於98年4 月18
    日約17時至18時26分許間，先駕駛車牌號碼9315-VR 號自用
    小客車，前往乙○○所開設，位在苗栗縣苗栗市○○里○○
    路34號之「東森房屋」公司後方之巷道勘查地形，並旋於同
    日22時許，攜帶客觀上足認係兇器之不明工具（未扣案），
    駕駛該車至前開「東森房屋」公司後方，以該不明工具毀壞
    鐵窗後，伸手越入鐵窗內打開後門，即自後門進入「東森房
    屋」公司內行竊（侵入建築物部分未據告訴），於行竊中途
    ，因前往接送其不知情之女友甲○○返回苗栗縣公館鄉館東
    村住處而暫離現場，嗣於同日23時4 分許，復回到前開「東
    森房屋」公司內接續行竊，共計竊得桌上型電腦5 臺、筆記
    型電腦1 臺、新力牌數位相機2 臺、DV 2臺、印表機1 臺、
    威寶牌黃色折疊自行車1 輛、監視器主機1 部、現金新臺幣
    （下同）500 元、福峰首選陳年高粱酒1 瓶、MILD SEVEN牌
    香菸3 包、上村騎士威士忌（包裝盒上印有藝人徐乃麟相片
    ）1 瓶等物。丙○○得手後，於同日23時40分許離開「東森
    房屋」公司，前往鍾玉嬌位在苗栗縣公館鄉館南村之住處，
    到達上址後，並將前開MILD SEVEN牌香菸3 包、上村騎士威
    士忌1 瓶贈與不知情之鍾玉嬌。嗣經警調閱監視器錄影畫面
    及丙○○當日之通聯紀錄後，經比對而發覺上情。
二、案經乙○○訴由苗栗縣警察局苗栗分局報請臺灣苗栗地方法
    院檢察署檢察官偵查起訴。
    理  由
壹、證據能力部分：
一、按被告以外之人於偵查中向檢察官所為之陳述，除顯有不可
    信之情況者外，得為證據，刑事訴訟法第159 之1 第2 項著
    有明文。此係因上開偵查中向檢察官所為之陳述雖仍為審判
    外之陳述，但立法者衡量刑事訴訟法規定檢察官代表國家偵
    查犯罪、實施公訴，依法有訊問被告、證人、鑑定人之權，
    且實務運作時，偵查中檢察官向被告以外之人所取得之陳述
    ，原則上均能遵守法律規定，不致違法取供，其可信性極高
    ，為兼顧理論與實務為由，而對「被告以外之人於偵查中向
    檢察官所為之陳述」，例外規定除有顯不可信之情況者外，
    得為證據。查本件證人鍾玉嬌於檢察官偵訊時所為之證述，
    業經具結擔保其供述之真實性，而被告並未具體提出上開證
    人在偵查中所述有何其他顯不可信之情況以供審酌、調查，
    是就上開證人於偵查中證述之任意性或真實性而言，均不具
    顯不可信之情況，該等證述自有證據能力。
二、次按被告以外之人於審判外之陳述，雖不符刑事訴訟法第15
    9 條之1 至159 條之4 之規定，而經當事人於審判程序同意
    作為證據，法院審酌該言詞陳述或書面陳述作成時之情況，
    認為適當者，亦得為證據；當事人、代理人或辯護人於法院
    調查證據時，知有第159 條第1 項不得為證據之情形，而未
    於言詞辯論終結前聲明異議者，視為有前項之同意，刑事訴
    訟法第159 條之5 定有明文。查證人乙○○、邱仕霖、鍾玉
    嬌於警詢所為之陳述，業經被告於本院準備程序中表示同意
    作為證據（見本院卷第27頁），且經本院審酌後，前開陳述
    並無取得違法、欠缺供述之任意性或證據證明力顯然偏低等
    不適當之情形，認均有證據能力，合先敘明。
貳、實體部分：
一、訊據被告丙○○固坦承於98年4 月18日傍晚，有在前開「東
    森房屋」公司附近活動，當日18時25分許經監視器拍攝邊走
    路邊講電話之人確實是伊，畫面中之車號9315-VR 號自用小
    客車亦為伊所駕駛，伊直至當晚22時20分許才離開「東森房
    屋」公司附近等情，惟矢口否認有何加重竊盜之犯行，辯稱
    ：當日晚間22時30分許，伊與女友甲○○相約在苗栗火車站
    見面，由伊駕車載送甲○○返回公館鄉館東村住處，「東森
    房屋」公司遭竊之時伊並未在現場，而翌日凌晨2 時58分許
    至3 時7 分許，在伊桃園縣龜山鄉○○○路居所大樓內，監
    視器雖有攝得伊以推車搬運物品之畫面，然伊所搬運者，大
    部分係甲○○之衣物，及伊個人與幫友人鍾玉嬌、陳永清維
    修之電腦主機共3 臺，絕非「東森房屋」公司失竊之物云云
    。經查：
  (一)苗栗縣苗栗市○○里○○路34號之「東森房屋」公司，於98
    年4 月18日夜間，遭人破壞後方鐵窗入內行竊，共竊走桌上
    型電腦5 臺、筆記型電腦1 臺、新力牌數位相機2 臺、DV 2
    臺、印表機1 臺、威寶牌黃色折疊自行車1 輛、監視器主機
    1 部、現金500 元、福峰首選陳年高粱酒1 瓶、MILD SEVEN
    牌香菸3 包、上村騎士威士忌（包裝盒上印有藝人徐乃麟相
    片）1 瓶等情，業據證人乙○○於警詢時指述歷歷（見偵卷
    第19-20 頁），並有案發後之現場照片3 張在卷可稽（見偵
    卷第32-33 頁）。
  (二)又被告自98年4 月18日約17時至18時26分許間，即在「東森
    房屋」公司後巷，以徒步行走或駕駛其車號9315-VR 號自小
    客車繞行之方式勘查周遭情況等情，亦據證人即該公司之店
    長邱仕霖於警詢證稱：「我於98年4 月18日18時23分許，在
    東森房屋公司後巷清掃排水溝時，有看見被告從公司後方經
    過，鬼鬼祟祟到處張望後離開。」（見偵卷第25頁）等語明
    確，並有監視器翻拍照片（見偵卷第34、98-102頁）、被告
    所有之車號9315-VR 號自小客車近拍照片及車籍查詢基本資
    料詳細畫面（見偵卷第46、64頁）、被告持用之0000000000
    號行動電話通聯調閱查詢單（見偵卷第49-54 、66頁）等在
    卷可憑。而被告在前揭時間後，至同日晚間22時20分許止，
    亦均停留於「東森房屋」公司附近，除為被告所不否認外，
    復有其當時之行動電話通聯調閱查詢單附卷可佐（見偵卷第
    54-56 頁）。至被告當日在「東森房屋」公司附近逗留之原
    因，據其於警詢供稱：「我於98年4 月18日17時許在苗栗市
    ○○路34號對面路邊停車等車位，在車上邊講電話邊等車位
    ，期間有將車子開進巷內，沒找到車位開出來，再到對面停
    車後，與鍾邱金珠、鍾啟政、鍾玉嬌等3 人通電話，我駕駛
    車號9315-VR 號、LEXUS 牌自用小客車進入巷子2 次，第1
    次進去找車位沒找到出來，隔1 個多小時又進去巷子內把車
    子停在大樹下休息3 小時。我在苗栗市○○路34號周遭停留
    並沒有原因，是鍾邱金珠主動打電話給我，要我關心她兒子
    的事而在路邊講電話。」（見偵卷第8 頁）；另於本院供稱
    ：「當天我跟當時的女友甲○○講好那天晚上去她家把東西
    載回桃園，我也想說很久沒有跟鍾玉嬌家人見面，原本是要
    相約在英才路的陶然亭餐廳吃飯，但鍾玉嬌要跟她男朋友去
    看煙火，鍾玉嬌的母親也因為鍾啟政的債務問題在煩惱，我
    跟她們家通過電話以後，決定當天就不跟她家人吃飯了。決
    定不吃了以後，我也沒有地方可以去，晚上我就在那邊休息
    一下。」（見本院卷第65頁）等語。是依被告所述，其當日
    傍晚既已決定不與鍾玉嬌一家相約吃飯，亦無非停留於前開
    地點不可之原因，且其本即打算當晚前往女友甲○○在公館
    鄉之住處搬運物品，則如被告當時需要休息，其自可先行前
    往甲○○之住處拜訪，何須在案發現場附近停留約5 、6 小
    時之久？此已大違常情。
  (三)又於當日22時許起至23時40分間，在「東森房屋」公司後巷
    內，經監視器攝得1 名前額微禿、體瘦，身著深色短袖上衣
    、深色長褲、白色布鞋之男子，自「東森房屋」公司內搬運
    多項物品至1 台黑色自小客車內，此有監視器翻拍照片17張
    在卷可憑（見偵卷第119-127 頁）。而該名行竊男子之特徵
    ，正與同地點監視器於當日18時25分許攝得之被告本人特徵
    完全相同，且案發時停放於現場之黑色自小客車，經比對其
    車形及輪軸之弧形，亦與被告所有之黑色、車號9315-VR 號
    自小客車互核相符（見偵卷第46、124-126 頁）。且被告於
    同日23時58分許，到達鍾玉嬌位在苗栗縣公館鄉館南村之住
    處後，有將與「東森房屋」公司遭竊之相同品牌之香菸、威
    士忌洋酒等物贈與鍾玉嬌，當時被告車內尚可見該公司同時
    遭竊之折疊式自行車1 輛、高粱酒1 瓶等情，亦有證人鍾玉
    嬌於警詢、偵查中一致證稱：「被告約於98年4 月19日凌晨
    0 時（詳細時間忘記），打電話給我說他已經到我家樓下，
    被告進我家後與我聊天約10分鐘，我送被告出去後，被告打
    開他的自小客車後車廂，取出1 瓶洋酒及香菸3 包給我，我
    不知道洋酒品牌為何，但是我確認洋酒包裝盒外面有藝人徐
    乃麟之相片，香菸是七星硬盒濃煙3 包，被告拿酒及香菸給
    我時，我看見車裡還有1 瓶高粱酒（品牌不確定）及2 個白
    色塑膠盒，還有看見後座座位上有放置1 部折疊式自行車，
    我問被告晚上為何還載一部自行車在車上，他笑笑而已。」
    等語（見偵卷第26-28 、90-92 頁），並有洋酒、香菸之指
    認照片2 張（見偵卷第62頁）、被告之通聯調閱查詢單（見
    偵卷第58-59 頁）等在卷可證。嗣被告於翌日凌晨2 時58分
    許，返回其桃園縣龜山鄉○○○路大樓住處後，即先以徒手
    搬運電腦主機1 台、鍵盤1 個等物搭乘電梯，不久，再以手
    推車搬運多台電腦主機及其他物品搭乘電梯上樓，而被告搬
    運之前開物品，即為「東森房屋」公司失竊之物乙節，亦經
    證人邱仕霖於警詢時指認無訛（見偵卷第24-25 頁），及有
    監視系統翻拍照片8 張附卷可憑（見偵卷第41-44 頁）。依
    上各節，堪認案發當時，在「東森房屋」公司現場行竊之人
    ，即為被告本人，至為灼然。
  (四)被告雖辯稱於案發當時，伊駕車載甲○○返回公館鄉館東村
    住處，未在案發現場云云。而證人甲○○固於本院審理時具
    結證稱：「98年4 月17日我住桃園，隔天（18日）我上晚班
    ，被告送我到新竹SOGO上班，那天我記得是禮拜六，我工作
    時間是下午3 點到10點，他說傍晚可能要跟鍾玉嬌家人吃飯
    ，他可能會待在苗栗，等我下班時，會來苗栗火車站接我，
    我回到苗栗的時間大概是晚上10點40分左右，他送我到公館
    鄉住處，約11時10分到家，在我家待到晚上11點半左右才離
    去。因為那陣子我們有爭執，所以我有些衣物在苗栗，那天
    剛好他來接我下班，所以我麻煩他幫我載一些衣物回桃園，
    共有2 大袋與1 箱透明整理箱，被告離開我家之後，我還有
    撥一通電話給他，0000000000是我的電話。」等語（見本院
    卷第44-56 頁），被告並提出甲○○當月之值勤班表1 紙為
    據（見本院卷第35頁）。惟查：證人甲○○於98年10月27日
    在本院作證時，距案發之日已逾半年，是其對於當日返家至
    被告離開其住處之過程順序縱稍有印象，然對於事件之詳細
    時間，是否能清楚記憶，仍有可疑，且依被告於案發當日之
    通聯紀錄所示，證人甲○○於當晚23時13分許，有自公館鄉
    住處撥打電話予被告（見偵卷第56頁），則當時被告如依甲○○所述尚在其住處，證人甲○○又有何撥打電話聯絡被告
    之必要？是證人前開證述之事件發生時點，既與事實有異，
    即難作為被告當時不在案發現場之證明。況被告於本院供稱
    ：伊自甲○○家離開後，是直接前往鍾玉嬌家，兩地開車約
    5 分鐘可達，伊於案發當晚10時40幾分之後，一直到深夜12
    點這段時間，都是在公館鄉，沒有出現在苗栗市云云（見本
    院卷第67頁），然依被告之通聯紀錄所示，其於前述時段中
    撥打電話之發話基地台位置，除於23時58分許之發話基地台
    位在公館鄉外，其餘自23時43分許至23時52分許之發話基地
    台均位於苗栗市（見偵卷第57-58 頁），足認被告所言已屬
    不實，且依被告發話時間及各該基地台所在位置，可知被告
    當時係由苗栗市前往公館鄉鍾玉嬌住處之途中，此益徵被告
    自甲○○住處離開後，確實有再返回「東森房屋」公司之案
    發現場，於行竊完成之後，始再前往鍾玉嬌住處甚明。
  (五)被告雖另辯稱：伊在桃園縣龜山鄉○○○路住處大樓內所搬
    運之物品，大部分係甲○○之衣物，及伊個人與幫鍾玉嬌、
    陳永清維修之電腦主機共3 臺云云。經查：被告於案發當日
    有自女友甲○○住處載走2 袋與1 箱衣物，復自友人鍾玉嬌
    住處載走有待維修之電腦主機1 臺等情，雖經證人甲○○、
    鍾玉嬌證述在卷（見本院卷第56頁、偵卷第91頁），被告並
    提出中國快遞客戶存根聯1 紙為憑（見本院卷第31頁）。惟
    被告自陳其於98年4 月18日，係接近下午1 時許出門，載送
    甲○○到新竹時，約下午2 時30分，嗣於2 時40分許再從新
    竹開車到苗栗（見本院卷第64-65 頁），並無提及當日有至
    友人陳永清住處拜訪或載運電腦之情，則被告此行前往苗栗
    之目的，既係載送甲○○赴新竹上班，並至苗栗公館拜訪鍾
    玉嬌一家，及為甲○○載運衣物返回桃園住處，是被告於出
    發前，理應整理車內物品，盡量挪出空間以備載物之需，何
    以其車內尚仍放置其個人及友人陳永清之電腦主機，此點已
    有可疑。況依被告住處大樓之監視系統翻拍照片所示，其當
    日徒手及以手推車搬運之物品中，可辨認屬電腦主機部分，
    顯已不僅3 臺，而非如被告所述僅有甲○○之衣物及3 臺電
    腦主機，是被告所辯其搬運之物品中並無「東森房屋」公司
    失竊之物云云，顯屬卸責之詞，不足採信。
  (六)綜上所述，本件事證明確，被告之犯行堪予認定，應予依法
    論科。
二、按刑法第321 條第1 項第3 款之攜帶兇器竊盜罪，係以行為
    人攜帶兇器竊盜為其加重條件，此所謂兇器，其種類並無限
    制，凡客觀上足對人之生命、身體、安全構成威脅，具有危
    險性之兇器均屬之，且祇須行竊時攜帶此種具有危險性之兇
    器為已足，並不以攜帶之初有行兇之意圖為必要，亦即行為
    人攜帶兇器有行兇之可能，客觀上具有危險性，即為已足，
    至其主觀上有無持以行兇或反抗之意思，尚非所問（最高法
    院62年度台上字第2489號判例、70年度台上字第1613判例、
    79年度台上第5253號判例、74年度第三次刑事庭會議決議等
    可資參照）。查本案固未扣得被告行竊時所攜帶之工具，惟
    現場之鐵窗既遭剪斷折曲（如偵卷第32頁照片所示），顯非
    被告以徒手所為，而該等工具既能毀壞堅固鐵窗，其質地必
    屬堅硬，客觀上顯足以對於他人之生命、身體構成威脅而具
    有危險性，自屬刑法所謂兇器甚明。復按，刑法第321 條第
    1 項第2 款之「門扇」專指門戶、窗扇而言，應指分隔住宅
    或建築物內外之間之大門而言；而所謂「其他安全設備」，
    指門扇牆垣以外，依通常觀念足認防盜之一切設備而言，如
    電網、門鎖、窗戶等（最高法院55年台上字第547 號判例、
    司法院73年廳刑一字第603 號函、最高法院78年度台上字第
    4418號判決意旨參照）。又前述之「毀越」，其「越」指踰
    越而言，如係從門走入或開鎖啟門入室，均不得謂為踰越門
    扇（最高法院77年度台上字第1130號判決意旨可參）。另按
    推窗伸手入室，竊取衣物，雖其身體未侵入住宅，但其竊盜
    之手段，既已越進窗門，使他人窗門之安全設備失其防閑之
    效用，自應構成刑法第321 條第1 項第2 款之罪（最高法院
    41年度台非字第38號判例參照）。
三、本案被告先以不詳工具破壞本屬安全設備之鐵窗，並伸手越
    入鐵窗內開啟後門，而自後門走入行竊，核其所為，係犯刑
    法第321 條第1 項第2 款、第3 款之攜帶兇器，毀越安全設
    備竊盜罪。公訴意旨認被告所為係犯刑法第321 條第1 項第
    2 款之加重竊盜罪，應予補充（刑法第321 條第1 項所列各
    款為竊盜之加重條件，如犯竊盜罪兼具數款加重情形時，因
    竊盜行為祇有一個，仍祇成立一罪，不能認為法律競合或犯
    罪競合，最高法院院69年台上字第3945號判例參照）。又被
    告於同日前後2 次進入「東森房屋」公司行竊，係本於單一
    竊盜之犯意，於密切接近之時間實施，侵害同一之法益，各
    行為之獨立性極為薄弱，在刑法評價上，應視為數個舉動之
    接續施行，合為包括之一行為予以評價，屬接續犯，論以一
    罪。又被告曾因竊盜、懲治盜匪條例等案件，經法院判處應
    執行有期徒刑7 年6 月確定，於89年11月17日縮短刑期假釋
    出監，付保護管束，嗣於93年4 月19日保護管束期滿，假釋
    未經撤銷，視為執行完畢，有臺灣高等法院被告前案紀錄表
    在卷可參，其於前開有期徒刑執行完畢後5 年以內，故意再
    犯本案有期徒刑以上之罪，為累犯，應依刑法第47條第1 項
    之規定，加重其刑。爰審酌被告素行不佳、已有多次竊盜前
    科，其正值青壯之年，卻不思依靠己力謀生，反欲不勞而獲
    ，竊取他人財物，除使「東森房屋」公司損失前開電腦設備
    之外，更因電腦內之公司業務資料一併遭竊，而對營運造成
    巨大影響，且被告犯後一再否認犯行，毫無悔意，態度不佳
    ，暨衡酌其智識、生活狀況等一切情狀，量處如主文所示之
    刑，以資儆懲。至被告行竊用之不詳工具，因未經扣案，且
    無法證明是被告所有，為避免將來執行之困難，本院不另為
    沒收之宣告，附此敘明。
據上論斷，應依刑事訴訟法第299 條第1 項前段，刑法第321 條
第1 項第2 款、第3 款、第47條第1 項，判決如主文。
本案經檢察官唐先恆到庭執行職務。
中    華    民    國    98    年    11    月    17    日
                  刑事第三庭  審判長法  官  柳章峰
                                    法  官  許蓓雯
                                    法  官  顏苾涵
以上正本證明與原本無異。
如不服本判決應於收受判決後10日內向本院提出上訴書狀，並應
敘述具體理由。其未敘述上訴理由者，應於上訴期間屆滿後20日
內向本院補提理由書（均須按他造當事人之人數附繕本）「切勿
逕送上級法院」。告訴人或被害人如對本判決不服者，應具備理
由請求檢察官上訴，其上訴期間之計算係以檢察官收受判決正本
之日期為準。
                                    書記官  盧俊良
中    華    民    國    98    年    11    月    17    日
附錄本案論罪科刑法條：
中華民國刑法第321條
（加重竊盜罪）
犯竊盜罪而有左列情形之一者，處6 月以上、5 年以下有期徒刑
：
一、於夜間侵入住宅或有人居住之建築物、船艦或隱匿其內而犯
    之者。
二、毀越門扇、牆垣或其他安全設備而犯之者。
三、攜帶兇器而犯之者。
四、結夥三人以上而犯之者。
五、乘火災、水災或其他災害之際而犯之者。
六、在車站或埠頭而犯之者。
前項之未遂犯罰之。


司法院資訊處製作；財團法人民間司法改革基金會備份。
